臺灣桃園地方法院刑事判決　　　　　 94年度交簡上字第120號
上　訴　人
即　被　告　甲○○
上列上訴人因公共危險案件，不服本院中華民國94年7 月20日94
年度壢交簡字第846 號第一審判決（聲請簡易處刑案號：94年度
偵字第7205號）提起上訴，本院管轄第二審之合議庭判決如下：
    主    文
上訴駁回。
    事    實
一、甲○○前曾於民國93年因妨害風化案件，經本院以93年度壢
    簡字第1067號判決判處有期徒刑3 月確定，甫於93年11月11
    日易科罰金執行完畢（構成累犯）。甲○○於94年3 月24日
    5 時許，在桃園縣中壢市○○路上某烏骨雞店與友人一起飲
    酒，飲至同日6 時許結束，其間甲○○約飲用2 瓶啤酒，甲
    ○○明知服用酒類後，其吐氣所含酒精成分超過每公升0.25
    毫克以上者，不得駕駛動力交通工具，而飲酒後導致其注意
    力減低、反應能力變慢，若仍駕車行駛於道路上，隨時有致
    他人死、傷之危險，而當時其已處於不能安全駕駛動力交通
    工具之狀態，猶仍於同日酒後駕駛車牌號碼5U-5757 號自用
    小客車行駛於道路上，沿桃園縣中壢市往楊梅鎮方向行駛，
    嗣於同日7 時10分許行經桃園縣平鎮市○○路與新興路口，
    適黃德有駕駛車牌號碼7G-7849 號自用小客車搭載黃筱惠由
    桃園縣平鎮市○○路左轉延平路而行駛至該路口，甲○○不
    慎與黃德有所駕駛之上開車輛發生擦撞，造成該車車頭受損
    ，黃筱惠頭部、手臂受傷（毀損、傷害部分均未據告訴）。
    經警前往處理，並對被告施以呼氣酒精濃度測試，已達每公
    升0. 91 毫克，始知上情。
二、案經桃園縣政府警察局平鎮分局報請臺灣桃園地方法院檢察
    署檢察官偵查後聲請簡易判決處刑。
    理  由
一、上訴人即被告甲○○於警詢及本院審理時固均不否認有酒後
    駕駛車牌號碼5U-5757 號自用小客車並肇事等情，惟辯稱：
    伊係榮民子弟，家貧親老，為酒駕罰金不願向親友借貸籌措
    ，請體恤被告靠臨時工維生，如1 次繳清因拘役50日之罰金
    ，難如登天，請減少拘役時日，以減輕負荷，或給予緩刑；
    而需繳罰金，請准每2 月為1 期，分4 期繳納，況依一事不
    能二罰，請准註銷交通部公路總局新竹區監理所中壢監理站
    裁字第53-D9A-295936 號裁決云云。經查：
  (一)被告甲○○於警詢及本院審理時均坦承於駕車前飲酒之事實
    不諱，而依照交通部運輸研究所79年8 月對駕駛人行為之研
    究（酒醉駕車對駕駛行為之分析研究）指出，吐氣每公升酒
    精含量0.25毫克等於血液中酒精濃度（Blood Alcohol
    Concentration ，簡稱BAC）百 分之0.05（亦即每100 毫升
    血液中含50毫克酒精），而（一）BAC 到達百分之0.03至百
    分之0.05時，對駕駛能力之影響為：多數駕駛人心境逐漸變
    幻不定、視覺與反應靈敏性減弱、對速度及距離的判斷力差
    。對心理行為之影響為：觀察力逐漸欠缺、心情漸趨輕鬆、
    自信心增加、多話、精神狀態處於陶醉感。（二）BAC 到達
    百分之0.05至百分之0.08時，對駕駛能力之影響為：反應遲
    鈍、駕駛能力受損、遲而不決或決而不行。對心理行為之影
    響為：情緒鬆散、感情與行為趨向誇張、肌肉不協調、精神
    處於興奮狀態。（三）BAC 到達百分之0.08至百分之0.15
    時，對駕駛能力之影響為：判斷力嚴重受到影響、體能與精
    神協調受損、駕駛之體能困難增加。對心理行為之影響為：
    產生情緒異常現象、步伐不平穩、言語不清、反應惡劣、記
    憶及判斷力受損、精神處於錯亂狀態。（四）超過百分之
    0.15，對駕駛能力之影響為：視線搖晃、駕駛已進入恍惚狀
    態、判斷及理解遭到扭曲、駕駛不穩定。對心理行為之影響
    為：意識不明、嘔吐、站、走及講話困難、責任感喪失、精
    神處於麻痺狀態。（五）超過百分之0.5 ，對駕駛能力之影
    響為：無法開車。對心理行為之影響為：爛醉如泥、失去知
    覺可能致死、精神處於昏睡狀態。本件被告之酒精濃度測定
    值已達呼氣每公升0.91毫克，此有酒精濃度測試表1 紙在卷
    可參，換算BAC 值為百分之0.182 ，另被告經警實施「雙腳
    併攏，兩手貼緊大腿，將1 腳向前抬高離地15公分，並停止
    不動30秒」之生理協調平衡檢測項目，為「不合格」結果，
    且警詢時，有含糊不清、注意力無法集中之情形，有桃園縣
    政府警察局汽車駕駛人酒後生理協調平衡檢測紀錄卡、刑法
    第185 條之3 案件觀察紀錄表各1 紙在卷可憑，被告顯已達
    不能安全駕駛之程度。
  (二)被告雖對第一審判決提起本件上訴，並以前詞置辯，經查：
  1.原審依法審酌被告酒後注意力降低，已達不能安全駕駛動力
    交通工具之程度，仍逞能駕駛自用小客車，罔顧他人法益，
    甚而肇事，另參以其智識程度、生活狀況、素行、惟犯後坦
    承犯行之態度等一切情狀，而對被告科刑，已審酌相關情狀
    ，被告請求減少拘役時日，以減輕負荷，顯無足採。又按「
    受2 年以下有期徒刑、拘役或罰金之宣告，而有左列情形之
    一，認為以暫不執行為適當者，得宣告2 年以上5 年以下之
    緩刑，其期間自裁判確定之日起算：(一)未曾受有期徒刑以上
    刑之宣告者。(二)前受有期徒刑以上刑之宣告，執行完畢或赦
    免後，5 年以內未曾受有期徒刑以上刑之宣告者。」刑法第
    74 條 定有明文。查被告前因妨害風化案件，經本院以93年
    度壢簡字第1067號判決判處有期徒刑3 月確定，甫於93年11
    月11日易科罰金執行完畢，有臺灣高等法院被告前案紀錄表
    1 份在卷足憑，被告於執行完畢5 年內再犯本件犯行，顯不
    符上開得宣告緩刑之要件，是被告請求給予緩刑，於法不合
    ，自不可採。
  2.按行政罰與刑事罰不同，行政罰乃人民對於行政上誡命應為
    之行為而不為，或不應為之行為而為之之行政不法行為所為
    之處罰，刑事罰則係對於違反刑事法上之行為或不行為，所
    為之處罰，二者係不同之概念範疇。道路交通安全規則第11
    4 條第2 款規定，汽車駕駛人飲用酒類或其他類似物後，其
    吐氣所含酒精濃度超過每公升0.25毫克或血液中酒精濃度超
    過百分之0.05以上者，不得駕車。乃行政上誡命行為人飲酒
    後吐氣酒精濃度超過上開標準者，即不得駕駛車輛，行為人
    如違反上開規定，即應依道路交通管理處罰條例第35條第1
    項第1 款規定，處新臺幣15,000元以上60,000元以下罰鍰，
    並當場禁止其駕駛及吊扣其駕駛執照1 年；至於刑法第185
    條之3 之公共危險罪，則係以行為人服用毒品、麻醉藥品、
    酒類或其他相類之物，不能安全駕駛動力交通工具而駕駛者
    ，為其犯罪構成要件，且必以其服用毒品、麻醉藥品、酒類
    或其他相類之物後，有不能安全駕駛情形者，始克相當。因
    之，道路交通管理處罰條例第35條之處罰與刑法第185 條之
    3 之公共危險罪，雖均係緣於行為人飲酒後之駕車行為，然
    前者係處罰其超過標準值之酒後駕車行為之行政罰，後者係
    處罰其不能安全駕駛致生危害公共安全之刑事罰，二者之範
    疇並不相同。換言之，行政法上所謂「一事不二罰原則」，
    係指同一性質之事由不得處罰2 次，倘若為性質不同之刑罰
    與行政罰，則並非不能併罰之。本件被告因酒後駕駛行為，
    分別遭刑罰及行政罰，惟其二者處罰之性質不同，處罰之目
    的各異，並非不能併予處罰，自無一事不二罰原則之適用，
    94年2 月5 日修正發布之行政罰法（95年2 月5 日生效）第
    26條第1 項但書亦採同一意旨之規定，是被告認有一事二罰
    之情形，自有誤會。
  3.受處分人不服主管機關所為之處罰，得於接到裁決書之翌日
    起20日內，向管轄地方法院聲明異議，道路交通管理處罰條
    例第87條第1 項定有明文，被告若不服交通部公路總局新竹
    區監理所中壢監理站所為上述裁決，自應依上開規定於法定
    期限內聲明異議，被告於本件上訴請求註銷上開裁決云云，
    顯有未合，且所請亦非本件刑事案件中本院所可審酌。
  4.至被告如欲請求分期易科罰金，應待判決確定後，向執行檢
    察官為請求，附此說明。
  5.綜上，被告所辯顯無足採，事證明確，被告犯行洵堪認定。
二、核被告甲○○所為，係犯刑法第185 條之3 之服用酒類不能
    安全駕駛動力交通工具而駕駛罪。又被告前因妨害風化案件
    ，經本院以93年度壢簡字第1067號判決判處有期徒刑3 月確
    定，甫於93年11月11日易科罰金執行完畢，其於5 年內再犯
    本件有期徒刑以上之罪，為累犯，應依法加重其刑。原審審
    酌被告酒後注意力降低，已達不能安全駕駛動力交通工具之
    程度，仍逞能駕駛自用小客車，罔顧他人法益，甚而肇事，
    另參以其智識程度、生活狀況、素行、惟犯後坦承犯行之態
    度等一切情狀，適用刑法第185 條之3 、第47條、第41條第
    1 項前段，罰金罰鍰提高標準條例第2 條規定，判處拘役50
    日，並諭知易科罰金之折算標準，經核認事用法尚無違誤，
    量刑亦稱妥適。被告雖對第一審判決提起本件上訴，查均無
    理由，已如前述，應予駁回。
據上論斷，應依刑事訴訟法第455 條之1 第3 項、第368 條、第
373條，判決如主文。
本案經檢察官嵇珮晶到庭執行職務。
中　　華　　民　　國　　94　　年　　11　　月　　22　　日
                  交通法庭審判長法　官　徐培元
                                法  官  潘進順
                                法  官  鄭吉雄
以上正本證明與原本無異。
不得上訴。
                                書記官  陳慧玲
中　　華　　民　　國　　94　　年　　11　　月　　22　　日
